【裁判字號】    89,易,364
【裁判日期】    900322
【裁判案由】    竊盜
【裁判全文】
臺灣宜蘭地方法院刑事判決                          八十九年度易字第三六四號
    公  訴  人  臺灣宜蘭地方法院檢察署檢察官
    被      告  甲○○
    選任辯護人  沈濟民律師
右列被告因竊盜等案件，經檢察官提起公訴 (八十九年度偵字第五七四號)，本院判
決如左：
    主  文
甲○○連續意圖為自己不法之所有，侵占對於業務上所持有之物，處有期徒刑柒月。
    事  實
一、甲○○係晉強營造廠之負責人，自民國（下同）八十四年十一月底起向宏鎰營造
    有限公司借牌承包唐榮鐵工廠股份有限公司向羅東鎮（管理機關為羅東鎮公所、
    代表人為丙○○）承攬之宜蘭縣冬山鄉○○村○○段一三六號羅東鎮垃圾掩埋場
    興建改善工程後，明知該工程所開挖之天然砂石為羅東鎮所有，並由管理機關羅
    東鎮公所在工地旁承租空地供甲○○堆積，以便日後回填，甲○○依承攬契約，
    於業務上持有上開工程所挖取之砂石，竟意圖為自己不法之所有之概括犯意，於
    八十五年五月中旬某日及下旬某日，將開挖之砂石約七千五百立方公尺之數量，
    未運往堆放地點堆放，而連續二次售予丁○○，獲取不法利益新台幣（下同）四
    十萬元。
二、案經羅東鎮（代表人丙○○）告訴經台灣宜蘭地方法院檢察署檢察官偵查起訴。
    理  由
一、訊之被告甲○○矢口否認涉有侵占犯行，辯稱：所採之砂石皆為廢方，不是級配
    ，伊並無售予丁○○砂石云云。經查，證人丁○○確有從被告甲○○之垃圾掩埋
    場興建改善工程工地購買砂石乙節，業據丁○○於本院八十六年度易字第九五八
    號案件中供認不諱，且丁○○復經本院依連續故買贓物，判處有期徒刑三月，緩
    刑二年確定在案，此經本院調閱八十六年度易字第九五八號案卷查明屬實。被告
    甲○○於前案辯稱係其員工王秋福行為，於本院調查時則辯稱應係其他不知名之
    人所為，與其無涉一節，然查，本院八十六年度易字第九五八號甲○○被訴竊盜
    案件中，丁○○確指認係甲○○盜採砂石並販售予伊等情，並據丁○○於該案中
    供述綦詳，核與目睹被告丁○○交付購買砂石之貨款現金二十萬元二次共計四十
    萬元予甲○○之證人戊○○、己○○證述情節相符，證人丁○○、戊○○、己○○與甲○○並無怨仇，當無誣指嫁禍動機。且證人丁○○於本院八十六年度易字
    第九五八號一案中之警訊時，亦另供承：大進村垃圾場改建工程負責人甲○○，
    拜託我不要講我興建農舍所用之砂石，是向大進村垃圾場改建工程內購買砂石，
    不然會有麻煩，於本院審理時亦稱因詢問過幾處砂石廠後，覺得向甲○○購買砂
    石，較成本便宜等語，並經本院調閱該卷查明屬實，更無可能係已過世之王秋福
    或其他不知情之人所為。縱證人戊○○與丁○○於台灣高等法院八十八年度上易
    字第二七七六號一案中，關於兩次付款地點互有出入，恐因事隔多年而記憶有誤
    ，惟其等所云基本事實向甲○○購買分二次付款，每次二十萬元，均由甲○○出
    面收款互核大致相符。另證人乙○○於前案本院八十六年易字第九五八號一案警
    訊筆錄亦稱：據我了解該工程工地實際負責人不是王秋福，王秋福僅是甲○○所
    僱用之工人之一，實際工地負責人是甲○○，工地所有的事都是由甲○○做決定
    ，並稱不可能自堆置砂石的地方偷運等語，益徵應為被告甲○○所為。至被告甲○○另辯稱事發時該月伊人均在嘉義等語，惟查，本件同一事實歷檢察官於八十
    六年度偵字第五一四號偵查中、本院八十六年度易字第九五八號審理時、高等法
    院八十七年度上易字第四五四七號審理時、本院八十七年度自字第二八號審理時
    均未辯稱不在場，迨於高等法院八十八年度上易字第二七七六號審理時始行提出
    ，其辯稱之真實性即令人存疑。且於高等法院八十八年度上易字第二七七六號一
    案審理時，訊問證人蘇美霞、囑託嘉義地方法院訊問證人蔡金柱結果，均無直接
    證據得以證明，被告於案發當時並不在場，可認此抗辯實屬事後卸責之詞，不足
    採信。綜上，被告甲○○因承包前開工程之關係，而持有系爭工程開挖出來屬於
    羅東鎮所有之天然級配，竟將之侵占入己變賣予丁○○之犯行，已臻明確，應依
    法論科。
二、核被告甲○○係依承攬契約持有前開工程所挖取之砂石，竟未依規定運往堆放地
    點存放，屬依契約關係持有他人之物而侵占入己並擅加處分，其所為係犯刑法第
    三百三十六條第二項之業務侵占罪。公訴人認被告甲○○之行為係犯刑法第三百
    二十條第一項之竊盜罪，尚有誤會，惟所謂「侵占」與「竊盜」，俱以不法手段
    占有領得財物，其客觀構成要件之主要事實雷同，二罪復同以為自己或第三人不
    法之所有為主觀要件，同以他人之財物為客體，同為侵害財產法益之犯罪，罪質
    尚無差異，應認為具有同一性，爰變更公訴人所起訴之法條。被告先後二次犯行
    ，時間緊接，犯罪構成要件相同，顯係出於概括犯意反覆為之，為連續犯，依法
    加重其刑。爰審酌被告之素行，利用工程承作機會盜賣圖利之犯罪動機、所獲得
    不法利益達四十萬元及犯罪後否認之態度等一切情狀，量處如主文所示之刑。
據上論斷，應依刑事訴訟法第二百九十九條第一項前段、第三百條，刑法第五十六條
前段、第三百三十六條第二項，罰金罰鍰提高標準條例第一條前段，判決如主文。
本案經檢察官林慧到庭執行職務。
中    華    民    國      九十      年      三      月    二  十  二    日
                                  臺灣宜蘭地方法院刑事第二庭
                                          法  官  郭  淑  珍
右正本證明與原本無異。
如不服本判決，應於判決送達後十日內，向本院提出上訴狀。(應附繕本)
                                          書記官  陳  淑  宜
中    華    民    國      九十      年      三      月    二  十  六    日
附錄法條：
刑法第三百三十六條第二項
對於業務上所持有之物，犯前條第一項之罪者，處六月以上五年以下有期徒刑，得併
科三千元以下罰金。


司法院資訊處製作；財團法人民間司法改革基金會備份。
